【裁判字號】    97,易,168
【裁判日期】    970818
【裁判案由】    贓物等
【裁判全文】
臺灣基隆地方法院刑事判決               97年度易字第168號
公  訴  人  臺灣基隆地方法院檢察署檢察官
被      告  壬○○
上列被告因贓物等案件，經檢察官提起公訴（96年度偵字第6206
號），本院判決如下：
    主  文
壬○○無罪。
    理  由
一、公訴意旨略以：緣被告卯○○、巳○○（以上2人本院另行
    審結）竟意圖為自己不法之所有，基於竊盜之犯意聯絡，於
    附表一所示時間、地點，共同竊取附表一所示之物。被告寅
    ○○、未○○（本院另行審結）、壬○○則均明知卯○○、
    巳○○所交付之物為贓物，寅○○（本院另行審結）竟基於
    搬運贓物之故意，2次提供其身分證予卯○○、巳○○變賣
    贓物，並幫助彼等搬運贓物至未○○位於基隆市○○區○○
    路44巷170之1號之住處，事後卯○○請其吃飯酬謝之；未○
    ○則基於故買贓物之故意，於民國96年11月8日第一次在基
    隆市○○○路加油站彼等收購2個電瓶贓物（以新台幣【下
    同】1000元收購1個大電瓶、400元收購1個小電瓶），其後
    至同年月11日止，則在其上開住處向彼等以每次2至3個電瓶
    、每個500至1000元之價格向彼等收購贓物；壬○○亦基於
    故買贓物之故意，於96年11月11日以1200元之代價，向巳○
    ○收購電瓶2個。嗣經警循線調查，始知上情。案經基隆市
    警察局第二分局、第一分局報告偵辦，因認被告壬○○所為
    ，係犯刑法第349條第2項之故買贓物罪嫌。
二、按犯罪事實應依證據認定之，無證據不得認定犯罪事實；不
    能證明被告犯罪者，應諭知無罪之判決，刑事訴訟法第154
    條第2項、第301條第1項分別定有明文。再事實之認定應憑
    證據，如未能發現相當證據，或證據不足以證明，自不能以
    推測或擬制之方法，為裁判之基礎。又認定不利於被告之事
    實，需依積極證據，茍積極證據不足為不利於被告事實之認
    定時，即應為有利於被告之認定，更不必有何有利之證據。
    且刑事訴訟上證明之資料，無論其為直接證據或間接證據，
    均須達於通常一般人均不致於有所懷疑，而得確信其為真實
    之程度，始得據為有罪之認定，若其關於被告是否犯罪之證
    明未能達此程度，而有合理性懷疑之存在，致使無從形成有
    罪之確信，根據「罪證有疑，利於被告」之證據法則，即不
    得遽為不利被告之認定，其以情況證據（即間接證據）斷罪
    時，尤須基於該證據在直接關係上所可證明之他項情況事實
    ，本乎推理作用足以確證被告有罪，方為合法，不得徒憑主
    觀上之推想，將一般經驗上有利被告之其他合理情況逕予排
    除（最高法院76年台上字第4986號、32年度上字67號判例意
    旨參照）。
三、公訴人認被告壬○○涉犯刑法第349條第2項之故買贓物罪嫌
    ，無非以人被告坦承向巳○○以1200元價格收購電瓶2個、
    收受物品、舊貨、五金廢料或廢棄物登記表影本1份、警方
    將復興行資源回收登記簿收去查贓，被告仍可於空白登記表
    內記錄、被告提出記載巳○○姓名年籍之年曆影本發現，其
    上「巳○○」字樣之筆跡與巳○○本人簽名雷同，被告稱係
    巳○○提供身分資料讓其登記顯與事實不符，被告既知巳○
    ○持電線遭剪斷之電瓶來變賣，卻登記寅○○之身分資料，
    顯對上開物品為來源不明贓物知之甚詳等證據資料為論據。
四、證據能力部分：
    被告及檢察官對本案卷內人證、物證之證據能力均表示無意
    見（見本院準備程序筆錄），且於言詞辯論終結前，就本案
    證據之調查，均無何異議，既無異議，依刑事訴訟法第159
    條之5規定，該等人證、物證，自均有其證據能力，合先敘
    明。
五、實體部分：
  (一)訊據被告堅決否認有故買贓物之犯滿行，辯稱：其是登記有
    案的資源回收商，有客人來販賣物品，其都會登記，寶特瓶
    、廢紙除外，第一分局來查贓時，要來拿登記簿時，登記簿
    被第四分局拿回去查贓，第四分局查贓時的中山派出所警員
    把整本登記簿拿回去，叫其用方便紙記載，其是有把向巳○
    ○買的2個電瓶記載在週曆紙上，其不知道是贓物，因為其
    都照程序來購買，其只有跟出售的人登記名字核對身分證，
    其都有照程序登記，所以其不認為有犯罪等語。
  (二)經查，證人即同案被告巳○○於97年1月8日偵訊時具結證稱
    ：「（檢察官問：「提示壬○○身分證」是否係你與寅○○
    到復興路的資源回收場賣給此人?）不是，我們是賣給老闆
    娘，當時老闆壬○○不在，我跟老闆娘說是我家的電池，當
    時老闆娘有登記寅○○的身分證資料」乙情（見6206號偵查
    卷第168頁），是被告巳○○於97年1月8日偵訊時具結證稱
    是賣給老闆娘，並非被告壬○○，則被告是否有本件故買贓
    物之犯行，誠有疑問。且公訴人應就此予以查證，釐清買受
    人究係何人，即可真象大白。
  (三)經本院傳喚證人巳○○結證稱：「壬○○的回收廠是我交涉
    的，我應該是賣2顆電池。當時我沒有看到壬○○在店內，
    我是找一個女的，我問該名女子有無回收電池，該名女子說
    有，我就將兩顆電池賣給她，她有跟我要身分證，我身分證
    拿出來給她登記，她錢拿給我，我就離開了，我忘記是多少
    錢，當時只有我一個人去賣電池，寅○○沒有去，我有看到
    那個女子在桌子上的本子上登記，是一本的還是壹張的我忘
    記了，當天所有交涉都沒有與壬○○接觸。（檢察官問：跟
    你交涉的回收廠的人，有無問你電池從哪裡來的？）有，我
    說是我家的，是我們家不要的。（檢察官問：跟你交涉的回
    收廠的人有無問你做何職業？）沒有。（檢察官問：你有跟
    復興行交涉的人說你在開修車廠？）有，我是說我家親戚在
    開修車廠，電池是親戚不要的。（檢察官問：她有沒有問你
    ，既然是修車廠的電池，為何電池上的電線是剪斷的？）我
    拿去賣的時候，電線已經全部拆下來，她沒有問我電線的問
    題。（檢察官問：你剛不是說你賣的電池都是電線剪斷的？
    ）剪斷後殘留在電池上的電線，我拿去賣的時候，就已經拆
    下來，上面沒有殘留電線。（檢察官問：復興行回收廠的人
    有無跟你說拒收的情形？）沒有。（檢察官問：有沒有說其
    中一顆電池叫你拿回去？）沒有。（檢察官問：「請提示62
    06號偵卷第78頁」這張紙上面的記載是否都是你寫的？）除
    了28K及96、11、11、電池這個部分外不是我寫的，其他的
    姓名、身分證字號還有地址都是我寫的。（審判長問：壬○
    ○說他跟他太太在你賣電池時，他也在場？）我沒有注意看
    他到底有沒有在場，整個交涉過程中，我都沒有跟壬○○講
    話。（審判長問你去復興行賣電池幾次？有無跟其他人去過
    ？）我只有自己去過一次，沒有跟別人去過，也沒有跟寅○
    ○去過。（審判長問：對壬○○稱電池是你賣給他，有何意
    見？）我是賣給他太太，不是賣給他。」等語（見本院97年
    8月4日審判筆錄），且經本院審判時當庭勘驗，6206號偵卷
    第78頁上面巳○○、地址、身分證字號應該是證人巳○○的
    筆跡明確，再傳喚證人寅○○結證稱：「其在96年11月間，
    沒有跟巳○○到復興路的復興行去賣電池，其不曾去過壬○
    ○的回收廠賣過電池。其不曾跟巳○○一起去壬○○的回收
    廠賣過電池。」等語（見同上審判筆錄），上開證人2人經
    本院隔離訊問結果，互核相符，因之本件至被告回收場出售
    電池之人應係巳○○1人而已。
  (四)因證人巳○○證述其出售電池予1女子，本院乃依職權傳喚
    證人午○○到庭作證，並先命證人巳○○指認證人午○○是
    否為其所稱呼賣電池給她的女子，是否就是在庭的午○○？
    經證人巳○○當庭指認無誤，證人午○○結證稱：「我有見
    過6206號偵卷第78頁之紙張，該紙張上「電池、28K、96、1
    1、11是我寫的，其他姓名、身分證字號、地址是對方本人
    寫的，我有核對身分證，當庭指認在庭證人巳○○寫的。
    當天被告壬○○有在回收廠，他正在下貨，證人巳○○跟另
    外1個人有一起到回收廠，另外1人在回收廠的門口，巳○○
    進來拿兩顆電池要賣，我說犯法、來路不明的不買，巳○○
    說他們家在修理車，我去回收廠外面路邊找在下貨老闆壬○
    ○，我問壬○○有人拿電池來賣，我有跟老闆講，對方說他
    們是在修理車的，老闆告訴我說要登記，我跟巳○○說要賣
    要登記，巳○○說好，巳○○是拿2顆電池來賣，我只秤其
    中1顆，重量是28公斤，所以我登記28K，電池上面都沒有電
    線，我看其中有1顆比較新，我有問巳○○，他說沒問題，
    是修理車換下來的，兩顆跟他買1200元。巳○○有拿身分證
    給我，我有跟他核對，跟他寫的姓名、身分證字號、地址是
    相符的。（審判長問：為何妳登記在桌曆，而非寫在登記簿
    上？）當天中山派出所警員到回收廠把登記簿拿走，拿走時
    有交代要登記在便條紙上。（審判長問：壬○○有無跟巳○
    ○接觸？）沒有。」等語（見同上審判筆錄），又經本院當
    庭勘驗證人午○○書寫電池、28K、96、11、11筆跡與6206
    號偵卷第78頁上電池、28K、96、11、11之筆跡相符。足見
    本件巳○○拿2顆電池至復興行出售係由證人午○○出面與
    巳○○接洽處理，並非被告，則被告應無本件故買贓物之犯
    行，應堪認定。
  (五)再查證人即原任基隆市警察局第四分局中山派出所警員羅瑞
    樂到庭結證稱：「96年11月11日有將復興行的資源回收登記
    簿拿回派出所，但是我不確定當天是我還是同事拿回去。但
    是拿回派出所後都是由我處理過錄登記。是將登記簿整本帶
    回派出所。每個回收廠只有一本登記簿。（審判長問：有無
    活頁型的登記表給回收廠使用？）沒有。我們收回本子時會
    請他們先在其他的紙張登記，登記簿拿回去之後再補登。」
    等語（見同上審判筆錄），因之基隆市警察局所發給回收廠
    之登記簿係一整本，並無活頁之登記表，應堪認定，是公訴
    人就此未予查證，遽認派出所將復興行資源回收登記簿收去
    查贓，被告仍可於空白登記表內記錄乙節，尚屬推測之詞，
    自不得以此即認被告有本件故買贓物之犯行。
  (六)經本院傳喚相關證人巳○○、寅○○、午○○等人後，被告
    始陳稱：「當時我是在旁邊下貨，我是事後知道這件事，與
    巳○○接洽的人是午○○沒錯。午○○跟巳○○在接洽對談
    時，我有聽到，午○○有過來問我要不要登記，我跟她說賣
    東西都要登記，不買來路不明的東西，午○○就去處理了。
    我是在巳○○他們離開後，我下貨中途有過去看那2顆電池
    ，其中有1顆比較新，來源一定有問題，我告知午○○以後
    這種情形不要買，免得有麻煩，縱使有登記也會惹麻煩，我
    是跟午○○說以後比較新的東西不要買，我不是當著巳○○
    他們面前說。可能忘記了，我應該是跟午○○說的。」，因
    之本件係午○○與巳○○接洽處理，午○○並有過來問被告
    要不要登記，被告告知午○○說賣東西都要登記，不買來路
    不明的東西，午○○就去處理了，巳○○並向午○○告知其
    親戚家在開修車廠，電池是親戚不要乙情，午○○已盡其查
    證之責，亦不知該電池為贓物，則被告應非直接與巳○○接
    洽處理之人，且被告並有告知午○○賣東西都要登記，不買
    來路不明的東西乙節，是以被告應無故意贓物之犯行。
  (七)綜上所述，被告所辯尚堪採信，其應無故買贓物之犯行，且
    本件依卷內證據，仍無法使本院達到被告有故買贓物之確信
    。此外，復查無其他積極證據，足資證明被告涉有何故買贓
    物之犯行。是公訴人所提證據，在訴訟上之證明尚未達到於
    通常一般之人均不致有所懷疑為真實之程度，依「罪證有疑
    ，利於被告」之證據法則，自不能以推測或擬制之方法，為
    被告有罪之認定，參諸上開說明，依法自應諭無知被告無罪
    之判決。
據上論斷，應依刑事訴訟法第301條第1項，判決如主文。
本案經檢察官庚○○到庭執行職務。
中    華    民    國    97    年    8     月    18    日
                  刑事第三庭審判長法  官  鄭景文
                                  法  官  林淑鳳
                                  法  官  黃永定
以上正本證明與原本無異。
對於本件判決如有不服，應於收受送達後10日內，向本院提出上
訴書狀，上訴於臺灣高等法院，並按他造當事人之人數附具繕本
。其未敘述上訴理由者，並得於提起上訴後10日內向本院補提理
由書狀，且須按他造當事人之人數附具繕本。「請勿逕送臺灣高
等法院」
中    華    民    國    97    年    8     月    18    日
                                  書記官  李繼業
附表一：
┌──┬──────┬───────┬───┬────────────┐
│編號│犯罪時間    │犯罪地點      │被害人│犯罪方法與犯罪所得      │
├──┼──────┼───────┼───┼────────────┤
│ 1  │96年11月9日 │基隆市仁愛區光│癸○○│卯○○與巳○○共同騎乘車│
│    │下午7時30分 │一路成功國小圍│      │號EFJ─518號輕機車，攜帶│
│    │許          │牆旁          │      │客觀上具有殺傷力之扣案兇│
│    │            │              │      │器鐵剪或油壓剪剪斷車號EZ│
│    │            │              │      │─2150號自小貨車電瓶電線│
│    │            │              │      │，並以梅花扳手或開口扳手│
│    │            │              │      │拔開螺絲以竊取該電瓶1個 │
│    │            │              │      │（價值約2750元）。      │
├──┼──────┼───────┼───┼────────────┤
│ 2  │96年11月9日 │基隆市中山區復│己○○│以同上方式竊取己○○所購│
│    │晚上11時許  │興路4巷2號前  │      │買東建建材行所有車號9K─│
│    │            │              │      │7952 號自小貨車電瓶1個（│
│    │            │              │      │價值約4700元）。        │
├──┼──────┼───────┼───┼────────────┤
│ 3  │96年11月10  │基隆市中正區武│辰○○│以同上方式竊取車號T8─  │
│    │日凌晨2時許 │昌街64號      │      │7603號自小貨車電瓶1個（ │
│    │            │              │      │價值約3500元）。        │
├──┼──────┼───────┼───┼────────────┤
│ 4  │96年11月10  │基隆市安樂區武│丁○○│以同上方式竊取丁○○所使│
│    │日下午4時許 │嶺街343號新山 │      │用升隆交通股份有限公司所│
│    │            │水庫前        │      │有車號IF─167號營業貨運 │
│    │            │              │      │曳引車電瓶2個（價值約   │
│    │            │              │      │5000 元）               │
├──┼──────┼───────┼───┼────────────┤
│ 5  │96年11月11  │基隆市信義區培│包勝企│以同上方式竊取乙○○所購│
│    │日凌晨2時許 │德路187之5號前│業有限│買包勝企業有限公司所有車│
│    │            │              │公司  │號3N─0767號自小貨車電瓶│
│    │            │              │      │1個（價值約4000元）。   │
├──┼──────┼───────┼───┼────────────┤
│ 6  │96年11月11  │基隆市信義區東│子○○│以同上方式竊取子○○所開│
│    │日凌晨2時50 │明路70號前    │      │設信德行所有車號2386─EW│
│    │分許        │              │      │號自小貨車電瓶1個（價值 │
│    │            │              │      │約4500元）。            │
├──┼──────┼───────┼───┼────────────┤
│ 7  │96年11月11  │基隆市信義區培│戊○○│以同上方式竊取黃文昌所使│
│    │日下午3時30 │德路天外天垃圾│      │用戊○○所有車號CR─5731│
│    │分許        │場路口        │      │號自小貨車電瓶1個（價值 │
│    │            │              │      │約2600元）。            │
├──┼──────┼───────┼───┼────────────┤
│ 8  │96年11月11  │基隆市信義區崇│辛○○│以同上方式竊取林俊堅所使│
│    │日上午6時25 │法街135巷1弄2 │      │用辛○○所有車號3N─7950│
│    │分許        │號旁          │      │號自小貨車電瓶1個（價值 │
│    │            │              │      │約4000元）              │
├──┼──────┼───────┼───┼────────────┤
│ 9  │96年11月12  │基隆市信義區花│廣懋食│以同上方式竊取廣懋食品有│
│    │日凌晨2時許 │源三街底停車場│品有限│限公司所有甲○所使用車號│
│    │            │              │公司  │4655─GZ號自小貨車電瓶1 │
│    │            │              │      │個（價值約4800元）。    │
├──┼──────┼───────┼───┼────────────┤
│ 10 │96年11月12  │基隆市信義區深│丙○○│以同上方式竊取車號4977─│
│    │日上午7時許 │溪路麗景江山社│      │MP號自小貨車電瓶1個（價 │
│    │            │區外停車場    │      │值約4500元）。          │
├──┼──────┼───────┼───┼────────────┤
│ 11 │96年11月12  │基隆市信義區花│丑○○│以同上方式竊取丑○○所有│
│    │日凌晨2時許 │源九街四季春社│      │吳輝雄所使用車號KN─7747│
│    │            │區大樓後方停車│      │號自小貨車電瓶1個（價值 │
│    │            │場            │      │約3000元）。            │
└──┴──────┴───────┴───┴────────────┘


司法院資訊處製作；財團法人民間司法改革基金會備份。
